臺灣屏東地方法院刑事判決　　　　　　　100年度訴字第526號
公　訴　人　臺灣屏東地方法院檢察署檢察官
被　　　告　呂政杰
指定辯護人　本院公設辯護人張宏惠
上列被告因違反槍砲彈藥刀械管制條例案件，經檢察官提起公訴
（100年度偵字第2203號）本院判決如下：
    主  文
呂政杰犯非法持有手槍罪，累犯，處有期徒刑伍年陸月，併科罰
金新臺幣拾萬元，罰金如易服勞役，以新臺幣壹仟元折算壹日
，扣案之制式手槍壹支（槍枝管制編號0000000000號
）及制式子彈壹顆，均沒收。
    事  實
一、呂政杰曾因重利案件（數罪）分經法院判處有期徒刑3 月，
    定應執行為5 月確定，於民國98年7 月7 日易科罰金執行完
    畢，仍不知警惕，於100 年2 月6 日19時許，在屏東縣高樹
    鄉○○村○○路旁鴿舍內，向綽號「長腳」之男子借得具有
    殺傷力之9MM 口徑制式子彈4 顆、具有殺傷力且可發射子彈
    之巴西TAURUS廠PT92AF型9MM 口徑制式手槍1 支（槍枝管制
    編號0000000000），即未經許可而持有之。嗣於同年月12日
    16時5 分許在上開鴿舍遭警查獲，並扣得前揭槍、彈（前揭
    槍、彈事後經警方送鑑定，於鑑定時試射3 顆子彈，故子彈
    現存1 顆）。
二、案經屏東縣政府警察局屏東分局報告臺灣屏東地方法院檢察
    署檢察官偵查起訴。
    理  由
一、證據能力之認定：
  (一)按被告以外之人於審判外之言詞或書面陳述，除法律有規定
    者外，不得作為證據，刑事訴訟法第159 條固定有明文。惟
    被告以外之人於審判外之陳述，雖不符同法第159 條之1 至
    之4 規定，而經當事人於審判程序同意作為證據，法院審酌
    該言詞陳述或書面陳述做成時之情況，認為適當者，亦得為
    證據，此亦據同法第159 條之5 第1 項規定甚明。查本案所
    引用之其餘證據資料，其中屬傳聞證據部分，因被告、辯護
    人、檢察官均同意作為證據使用，本院審酌該等證據作成之
    情況，並無不當，認以之作為證據，應屬適當，依刑事訴訟
    法第159 條之5 第1 項規定，均有證據能力。
  (二)再按偵查中有關鑑定人之選任及鑑定機關（團體）之囑託，
    依刑事訴訟法第198 條及第208 條之規定，應由檢察官為之
    ，而鑑定人及鑑定機關（團體）實施鑑定或審查之人所為之
    言詞或書面報告，即為傳聞證據之例外，具有證據能力。是
    檢察官對於偵查中之案件，認須實施鑑定者，固應就具體個
    案，選任鑑定人或囑託鑑定機關（團體）為之；但對於司法
    警察機關調查中之案件，或有量大或急迫之情形，為因應實
    務之現實需求，如檢察官針對該類案件之性質，認為當然有
    鑑定之必要者，基於檢察一體原則，得由該管檢察長對於轄
    區內之案件，以事前概括選任鑑定人或囑託鑑定機關（團體
    ）之方式，俾便轄區內之司法警察官、司法警察對於調查中
    之此類案件，得即時送請事前已選任之鑑定人或囑託之鑑定
    機關（團體）實施鑑定。是本件扣案手槍、子彈、彈殼，雖
    均係由屏東縣政府警察局送請內政部警政署刑事警察局（下
    稱刑事警察局）鑑定，但是刑事警察局為臺灣高等法院檢察
    署檢察長事先概括選任之鑑定機關，仍屬受檢察官囑託鑑定
    ，是本案由刑事警察局就上開扣案槍、彈、彈殼所出具之書
    面鑑定報告，應屬刑事訴訟法所定之傳聞例外，均具有證據
    能力。
二、上開事實，業據被告呂政杰於警詢、偵查及本院審理中坦承
    不諱，核與檢舉人高新富於警詢中所證情節大致相符（見屏
    東地檢100 年度警聲搜字第204 號卷第5 至8 頁），復有屏
    東分局偵查報告書1 紙（見屏東地檢100 年度警聲搜字第20
    4 號卷第4 頁）、搜索扣押筆錄、扣押物品目錄表各1 份、
    搜索筆錄2 份（見屏警分偵字第1000004182號卷第10頁至19
    頁）、查獲現場照片6 幀（見屏警分偵字第1000004182號卷
    第32頁至34頁）、勘察查證照片9 幀（見屏東地檢100 年度
    警聲搜字第204 號卷第13至17頁）在卷可憑，並有扣案制式
    手槍1 支、制式子彈4 顆及制式彈殼1 顆為憑。且上開扣案
    之手槍，經送刑事警察局鑑驗結果，認：「一、送鑑手槍1
    支（槍枝管制編號0000000000）係口徑9 mm制式半自動手槍
    ，為巴西TAURUS廠PT92AF型，經檢視，槍號遭變造為TUE148
    138 ，研判槍號應為TUE48138，槍管內具6 條右旋來復線，
    擊發功能正常，可供擊發同口徑制式子彈使用，認具殺傷力
    。二、送鑑子彈4 顆，認均係口徑9mm 制式子彈，採樣3 顆
    試射，可擊發，認均具殺傷力。三、送鑑彈殼1 顆，認係已
    擊發之口徑9mm （9 ×19mm）制式彈殼。」等語，有該局10
    0 年3 月31日刑鑑字第1000025999號鑑定書1 份在卷可稽（
    見屏東地檢100 年度偵字第2203號卷第21、21反頁），堪認
    被告持有之上開手槍1 支及子彈4 顆確具殺傷力。綜上，被
    告之自白核與事實相符，洵堪採為論罪之依據，本件事證明
    確，被告犯行堪以認定，應予依法論科。
三、論罪科刑：
  (一)核被告關於持有制式手槍所為，乃係犯槍砲彈藥刀械管制條
    例第7 條第4 項之未經許可，持有手槍罪；另關於持有制式
    子彈所為，則係犯同條例第12條第4 項之未經許可持有子彈
    罪。
  (二)被告以一行為觸犯前開二罪名，係想像競合犯，應依刑法第
    55條前段，從一重以未經許可，持有手槍罪論處。
  (三)又被告前有事實欄所示論罪科刑及執行之前科紀錄，於98年
    7 月7日 易科罰金執行完畢，有台灣高等法院被告前案紀錄
    表在卷足參，其於5 年以內再故意犯本件有期徒刑以上之罪
    ，構成累犯，依刑法第47條第1 項規定，應予加重其刑。
  (四)按槍砲彈藥刀械管制條例第18條第1 項後段規定：「其已移
    轉持有而據實供述全部槍砲、彈藥、刀械之來源或去向，因
    而查獲者，亦同。」查被告於警詢時，雖供出槍砲彈藥之來
    源，係向綽號「長腳」之男子借得槍枝作為防身之用，並向
    警方提供「長腳」個人資料，然由本函詢屏東縣政府警察局
    屏東分局，據覆結果「長腳」即簡偉帆之筆錄已做好，但否
    認犯行，將移送臺灣屏東地方法院檢察署偵辦，有屏東縣政
    府警察局屏東分局100 年6 月22日屏警分偵字第1000016797
    號函及所附筆錄1 份、公務電話紀錄1 紙在卷足考，故仍屬
    未查獲，自無該條減輕其刑之適用。
  (五)爰審酌被告明知非法持有具殺傷力之手槍子彈，對社會治安
    造成之隱藏危害甚大，為法律所嚴加取締，竟仍予以持有，
    其行為對社會安全威脅嚴重，不可謂無所戕害，惡性非輕，
    不宜輕縱，惟考量被告雖持有上開制式手槍子彈，但尚查無
    其持以實際從事不法活動，且持有該等具殺傷力之制式子彈
    僅有4 顆，數量尚屬非鉅，時間亦非極長，並念及其於犯罪
    後已坦承犯行，尚有悔意，及其智識程度、生活狀況家中尚
    有一女、犯罪之手段等一切情狀，量處如主文所示之刑，併
    就罰金部分，諭知如主文所示易服勞役之折算標準，以資懲
    儆。
  (六)沒收部分:
    扣案口徑9mm 制式手槍1 支（槍枝管制編號0000000000號）
    ，經鑑定具殺傷力，已如前述，係屬違禁物，應依刑法第38
    條第1 項第1 款之規定宣告沒收。至扣案之口徑9mm 制式子
    彈4 顆，經送鑑定結果，採樣3 顆試射，可擊發認均具殺傷
    力（參前揭鑑定書），均經鑑定試射耗盡，3 顆子彈均已不
    具殺傷力，均非屬違禁物，乃均未併予宣告沒收，故未擊發
    具有殺傷力之制式子彈1 顆，係屬違禁物，應依刑法第38條
    第1 項第1 款之規定宣告沒收。扣案彈殼1 顆，因與被告上
    開持有手槍犯行無關，爰不予宣告沒收，附此敘明。
據上論斷，應依刑事訴訟法第299條第1項前段，槍砲彈藥刀械管
制條例第7 條第4 項、第12條第4 項，刑法第11條前段、第55條
、第47條第1 項、第42條第3 項前段、第38條第1 項第1 款，判
決如主文。
本案經檢察官潘國威到庭執行職務。
中    華    民    國   100    年    7     月    4    日
            刑事第三庭審判長法  官  張世賢
                            法  官  許嘉仁
                            法  官  蕭筠蓉
以上正本證明與原本無異。
如不服本判決應於收受判決後10日內向本院提出上訴書狀，並應
敘述具體理由；其未敘述上訴理由者，應於上訴期間屆滿後20日
內向本院補提理由書（均須按他造當事人之人數附繕本）「切勿
逕送上級法院」。
中    華    民    國   100    年    7     月    4    日
                            書記官  張語恬
附錄本案論罪科刑法條：
槍砲彈藥刀械管制條例第7條
未經許可，製造、販賣或運輸火砲、肩射武器、機關槍、衝鋒槍
、卡柄槍、自動步槍、普通步槍、馬槍、手槍或各類砲彈、炸彈
、爆裂物者，處死刑、無期徒刑或七年以上有期徒刑；處徒刑者
，併科新臺幣三千萬元以下罰金。
未經許可，轉讓、出租或出借前項所列槍砲、彈藥者，處無期徒
刑或五年以上有期徒刑，併科新臺幣一千萬元以下罰金。
意圖供自己或他人犯罪之用，而犯前二項之罪者，處死刑或無期
徒刑；處徒刑者，併科新臺幣五千萬元以下罰金。
未經許可，持有、寄藏或意圖販賣而陳列第一項所列槍砲、彈藥
者，處五年以上有期徒刑，併科新臺幣一千萬元以下罰金。
意圖供自己或他人犯罪之用，以強盜、搶奪、竊盜或其他非法方
法，持有依法執行公務之人所持有之第一項所列槍砲、彈藥者，
得加重其刑至二分之一。
第1項至第3項之未遂犯罰之。
槍砲彈藥刀械管制條例第12條
未經許可，製造、販賣或運輸子彈者，處一年以上五年以下有期
徒刑，併科新台幣五百萬元以下罰金。
未經許可，轉讓、出租或出借子彈者，處六月以上五年以下有期
徒刑，併科新台幣三百萬元以下罰金。
意圖供自己或他人犯罪之用，而犯前二項之罪者，處三年以上十
年以下有期徒刑，併科新台幣七百萬元以下罰金。
未經許可，持有、寄藏或意圖販賣而陳列子彈者，處五年以下有
期徒刑，併科新台幣三百萬元以下罰金。
第一項至第三項之未遂犯罰之。